臺灣臺中地方法院刑事判決　　　　　　　　　　　　　九十一年度自字第五八五號
　　自　訴　人　聯永小客車租賃有限公司
　　代　表　人　鐘功榮
　　被　　　告　乙○○
　　指定辯護人　本院公設辯護人甲○○
右列被告因偽造有價證券案件，經自訴人提起自訴，本院判決如左：
    主  文
乙○○意圖供行使之用，而偽造有價證券，處有期徒刑參年陸月。偽造發票日民國八
十九年九月十一日、到期日民國八十九年十月三十一日、面額新台幣捌萬伍仟陸佰元
本票上出票人欄（即發票人欄）「謝順」署押貳枚（含簽名壹枚、指紋壹枚）均沒收
。
    事  實
一、乙○○前曾有違反動產擔保交易法、就業服務法等犯行（均不構成累犯），素行
    不佳，復於民國八十九年五月十一日，前往台中縣烏日鄉○○路六十一號，向聯
    永小客車租賃有限公司（下簡稱聯永公司）代表人鐘功榮租用車牌號碼ＹＹ─一
    一六六號自用小客車乙輛，約定每日租金新台幣（下同）一千五百元。乙○○本
    應於同年月十九日歸還，卻延至同年月三十日始由友人林秀耳返還上開車輛，並
    積欠租車費用及修車費用計八萬五千六百元。乙○○遂於八十九年九月十一日，
    在聯永公司位於同上處所，當場以其（乙○○）名義開立發票日八十九年九月十
    一日、到期日八十九年十月三十一日之同額本票（下簡稱系爭本票）一紙，且未
    徵得其前妻謝順（八十九年八月一日離婚）之同意，偽造「謝順」署押二枚（含
    簽名及指紋各一枚）於出票人欄（即發票人欄），完成共同發票行為，填載完畢
    復交還聯永公司代表人鐘功榮收受，以為積欠車租及修車費用款項，而持以行使
    。
二、案經聯永公司代表人鐘功榮提起自訴。
    理  由
一、訊據被告乙○○對於未徵得其前妻謝順同意，偽造「謝順」簽名及按捺指紋各一
    枚於系爭本票出票人欄（即發票人欄），簽畢復交還自訴人代表人鐘功榮持以行
    使等情固不爭執，惟矢口否認有何偽造有價證券之故意，辯稱：因為伊與林秀耳
    要向自訴人代表人鐘功榮拿回林秀耳所簽發之支票，希望於該紙支票退票後一星
    期內，可以補足金錢方式註銷退票紀錄，而鐘功榮說一定要伊簽寫前妻謝順姓名
    ，否則不讓伊取回系爭本票，伊迫於無奈，才簽寫謝順姓名以為共同發票，否則
    簽寫謝順名義發票之時，伊與業已謝順離婚，豈會自願填寫她的名義云云。然查
    ：
  (一)右開事實，迭據自訴人代表人鐘功榮於本案及另案九十年度自字第八七八號（下
    簡稱前案）審理時指訴綦詳，並提出系爭本票、租車契約書各乙份為憑。復經證
    人謝順於前案九十一年一月十八日、同年三月一日審理時具結證明屬實，業經本
    院調取前案核閱屬實。且證人謝順於本院沙鹿簡易庭對本案自訴人代表人鐘功榮
    提起確認系爭本票債權不存在訴訟時，經該案承審法官當庭命謝順書寫其姓名三
    十七遍，經當庭及本院事後比對結果，核與系爭本票上「謝順」筆跡顯然不相符
    ，有本院沙鹿簡易庭九十年度沙簡字第五七一號卷附書寫姓名紙一張可證。於前
    案承審法官命法警採集證人謝順指紋，連同系爭本票上指紋，送請內政部警政署
    刑事警察局比對結果，亦認系爭本票上指紋二枚均屬同一人所有（一枚位於金額
    上，一枚位於「謝順」旁），且與謝順十指紋卡上指紋不符等情，亦有該局九十
    一年六月五日刑紋字第０九一００四七九一二號鑑驗書存於前案卷內可明。被告
    對於系爭本票上「謝順」簽名及指紋均為其本人所親為乙節亦不爭執，足見被告
    就未徵得謝順同意，及以謝順名義共同發票之自白確與事實相符。
  (二)被告雖持前詞為辯，並舉證人林秀耳證詞為證，然均為自訴人代表人鐘功榮所否
    認。且觀自訴人代表人鐘功榮所提證人林秀耳簽發面額三萬六千元支票影本一紙
    ，其發票日為八十九年七月十七日，退票日則為同日，有支票及退票理由單影本
    各一紙在卷可參，證人林秀耳亦證稱該紙支票確實為伊欲向鐘功榮索回以便註銷
    退票紀錄者。然被告係於系爭本票發票日期即八十九年九月十一日簽發該紙本票
    ，業經被告於本院九十一年八月十五日審理時所供陳，距離該紙支票退票日已近
    二個月，而非一星期，是被告及證人林秀耳所辯、證稱：是要拿回該紙支票以便
    註銷，才應鐘功榮要求填載謝順姓名，以為發票云云，時間顯然不符。而被告嗣
    雖又改辯稱系爭本票簽發日期並非發票日，而係在支票退票後一星期內才簽發（
    即八十九年七月二十四日前），非但與其前開所述不符；況如係於八十九年七月
    二十四前所簽發，何故要偽填發票日期為同年九月十一日，到期日亦同在同年十
    月三十一日之非即期本票，亦無實益可言；且被告與謝順係於八十九年八月一日
    離婚，有戶籍謄本存於前案卷內可查，如被告辯稱簽發本票為八十九年七月二十
    四日之前乙節屬實，則與其辯解：簽發系爭本票時，伊與前妻謝順業已離婚一情
    前後矛盾。退步言之，被告縱因自訴人代表人鐘功榮之要求擔保，始願返還系爭
    本票，被告才偽簽謝順姓名，然鐘功榮並未限制被告行動自由，亦未出言恐嚇，
    僅是口氣較不佳，不願意返還系爭本票予被告及證人林秀耳而已，亦經被告及證
    人林秀耳陳稱在卷，猶足見自訴人代表人鐘功榮並未施用任何強暴、脅迫或違反
    其意願之方式。
  (三)綜上所述，被告前開辯解均無可採。本件事證業臻明確，被告犯行至堪認定。
二、核被告所為，係犯刑法第二百零一條第一項偽造有價證券罪。被告偽造後復交還
    自訴人代表人鐘功榮持以行使，其行使之低度行為應為偽造之高度行為所吸收，
    不另論罪。又偽造署押，乃指於紙張或物體上簽署之姓名，或其他符號，其作用
    在示其承認所簽署之文書效力，若以捺指紋以代替簽名者，如偽造指紋亦屬偽造
    署押；而被告偽造「謝順」署押（簽名及指紋各一枚），原為偽造有價證券之部
    分行為，為偽造有價證券行為所吸收，不另論罪。爰審酌被告前已有如事實欄所
    述犯行，有台灣高等法院被告全國前案紀錄表一紙附卷可參，素行不佳，其為逃
    避租車及修車款項，竟偽造其前妻謝順名義之系爭本票，導致謝順屢遭法院追訴
    及自訴人求償，且被告迄未償還積欠款項予自訴人，曾揚言分期付款，卻分文未
    付，顯無還款誠意，犯後態度不佳等一切情狀，量處如主文所示之刑。至被告偽
    造以謝順名義於系爭本票共同發票，因被告尚有以自己名義發票，就被告自任發
    票人簽發部分仍屬真正有效，持票人仍得對之主張權利，此部分不能宣告沒收；
    僅出票人欄（即發票人欄）中「謝順」署押二枚（含簽名、指紋各一枚）出於偽
    造，為不影響整紙本票之效力，僅就謝順署押二枚，依刑法第二百零五條規定宣
    告沒收。
據上論斷，應依刑事訴訟法第三百四十三條、第二百九十九條第一項前段，刑法第二
百零一條第一項、第二百零五條，罰金罰鍰提高標準條例第一條前段，判決如主文。
中      華      民      國      九十一      年    九    月    二十四    日
                                      法  官  賴  妙  雲
右正本證明與原本無異。
如不服本判決，應於送達後十日內向本院提出上訴狀 （須附繕本） ，上訴於台灣高等
法院台中分院。
                                      書記官
中      華      民      國      九十一      年    九    月    二十四    日
附錄論罪科刑法條
刑法第二百零一條：
第  201 條  意圖供行使之用，而偽造、變造公債票、公司股票或其他有價證券者，處
            三年以上十年以下有期徒刑，得併科三千元以下罰金。
            行使偽造、變造之公債票、公司股票或其他有價證券，或意圖供行使之用
            ，而收集或交付於人者，處一年以上七年以下有期徒刑，得併科三千元以
            下罰金。
